臺灣臺南地方法院臺南普通庭裁定
109年度南秩抗字第12號
抗 告 人  蘇寶蘭


移送機關  臺南市政府警察局第二分局

上列抗告人因違反社會秩序維護法案件，對本院臺南簡易庭於民
國109年9月11日所為第一審裁定（109年度南秩字第92號），提
起抗告，本院普通庭裁定如下：
    主    文
抗告駁回。
    理    由
一、原裁定意旨略以：被移送人（即抗告人，下同）於民國109
    年8月6日晚間6時許在臺南市○○區○○路000號衛生福利部臺南
    醫院（下稱臺南醫院），因質疑整形外科門診醫師之診斷而
    與其發生口角，雙方協調後，被移送人表示願意配合臺南醫
    院先照X光檢查。嗣被移送人全部就診程序完成後，惟仍滯
    留臺南醫院不願離去，警方獲報前往處理。員警抵達現場後
    ，告誡被移送人不得於醫療院所內喧嘩，惟被移送人不斷持
    手機朝員警拍攝，並表示其已不需警方協助，要求員警離開
    醫院。被移送人遂跟追及以言語挑釁員警。員警向被移送人
    表示勿再繼續跟追及拍攝，惟被移送人於員警欲離開臺南醫
    院停車棚時，仍跟追員警及持手機拍攝，員警多次勸阻，被
    移送人仍置之不理。認係違反社會秩序維護法第85條第1款
    「於公務員依法執行職務時，以顯然不當之言詞相加，尚未
    達強暴脅迫或侮辱之程度」之規定，並審酌抗告人違反社會
    秩序維護法情狀後，裁處抗告人新臺幣（下同）1萬元罰鍰
    之處分。
二、抗告意旨略以：是臺南醫院不願幫抗告人做任何檢查，又蓄
    意撥打抗告人的手機，所以才報案處理，但報案後又被1204
    1號員警蓄意為難，醫院並沒有規定當天一定要做檢查，警
    察也沒有權利要求病患如果不做檢查就應該離院。警局派很
    多員警來為難抗告人，連副分局長都到場。每次有警員不當
    作為，抗告人就會去申訴。本件警員的職務報告記載不正確
    。抗告人會拍攝，是要蒐證，提供給申訴機關調查用，何來
    跟追之有？提出抗告人自行蒐證的錄影光碟兩片供參。何況
    警察也沒有權利阻止本人在公開場所蒐證等語。
三、按於公務員依法執行職務時，以顯然不當之言詞或行動相加
    ，尚未達強暴脅迫或侮辱之程度者，處拘留或新臺幣（下同
    ）1萬2,000元以下罰鍰，社會秩序維護法第85條第1款定有
    明文。參諸其立法理由，行為人於公務員依法執行職務時，
    以顯然不當之言詞行動相加即構成本款妨害公務之行為，因
    其有礙於國家權力之行使，妨害國家法益，故應予以處罰，
    但如情節重大，已達強暴脅迫或侮辱之程度者，應依刑法處
    斷。
四、經查，被移送人於警詢時，固否認其有社會秩序維護法第85
    條第1款規定之妨害公務行為，惟由警局之詢問筆錄、職務
    報告（原審卷第20、35頁）及抗告人之抗告理由（本院卷第
    19、20頁）可知，警員於109年8月6日14時許執行巡邏勤務
    時，15時30分許接獲報案稱臺南醫院有糾紛，遂前往臺南醫
    院處理；抗告人嗣有持手機拍攝等情。次查，經勘驗移送機
    關檢附之密錄器錄影光碟（檔案名稱2020_0806_175141_061
    .MP4之17時53分11秒至31秒），勘驗結果為警員：「我們在
    執行公務。」，被移送人：「執行什麼公務，對誰執行公務
    ！在跟誰執行公務！」，警員：「妳自己報案的，妳自己報
    案的，有民眾報案我們就來處理。」，被移送人：「誰報案
    的？」，警員：「妳自己報案的。」，被移送人：「我報案
    ，就是請你們回去了，我已經跟警政署說請它派員，請你們
    離開了，為什麼你們不要離開。」，警員：「警察不聽你指
    揮，我們根據現場情況做判斷。」等情。從而，警員接獲報
    案（不論是被移送人或其他民眾之報案），前往臺南醫院處
    理糾紛，自屬公務員依法執行職務無訛。再查，被移送人於
    警員在臺南醫院執行職務時，手持手機對員警拍攝並表示：
    「我要跟黃偉哲報告啊！」，警員：「我們不用聽妳指揮，
    妳不要騷擾我們，我們現在在處理我們自己的事情，跟妳無
    關，不要再騷擾我們了。」，被移送人：「這個理由是什麼
    ？」，警員：「這個地方是醫院，妳不要大聲影響到其他病
    患。」，被移送人：「你的聲音更大聲。」，警員：「因為
    我要制止妳，這樣聽得清楚嗎，這樣妳聽得清楚嗎，這樣有
    清楚嗎，這樣妳有清楚嗎，妳有清楚嗎」，被移送人：「我
    要跟黃偉哲報告！我想黃偉哲會很清楚。」，警員：「不要
    在這邊大小聲，妳有聽到嗎？妳剛說妳有聽清楚，好，謝謝
    妳喔。」，被移送人：「我是說我『不』清楚，黃偉哲會很清
    楚！」等語，亦有勘驗筆錄附卷可考（檔案名稱2020_0806_
    175716_002.MOV之17時57分24秒至58分2秒）。基上，本院
    審酌民眾於員警執行勤務時，倘對於員警之處理態度、方式
    不認同，應以平和之詞語當場向執勤員警反應，非可逕以不
    當言詞或行為相加。本件執勤員警已明確告知被移送人，其
    執行職務地點為醫院，音量過大會影響其他就診病患，且一
    再向被移送人表示不要騷擾員警，然被移送人卻置之不理，
    手持手機不斷拍攝員警，更數度揚言要向臺南市市長黃偉哲
    報告，顯係以此言詞及行動影響警員依法執行職務，其上開
    言詞及行動自屬有礙於國家公權力之行使，妨害國家法益，
    固尚未達強暴脅迫或侮辱之程度，然顯屬不當，堪認已該當
    「於公務員依法執行職務時，以顯然不當之言詞或行動相加
    」之要件，被移送人辯稱：只是蒐證云云，尚非可採。原審
    以抗告人係違反社會秩序維護法第85條第1款「於公務員依
    法執行職務時，以顯然不當之言詞相加，尚未達強暴脅迫或
    侮辱之程度」之規定，並於審酌抗告人違反社會秩序維護法
    之情狀後，科處抗告人1 萬元罰鍰之處分，於法並無不合。
    抗告人執詞指摘原裁定不當，並無理由，應予駁回。　　
五、爰依社會秩序維護法第58條、第92條，刑事訴訟法第412條
    ，裁定如主文。
中　　華　　民　　國　　109 　年　　11　　月　　30　　日
            臺灣臺南地方法院臺南普通庭
                            審判長法  官  林雯娟
                                  法  官  游育倫
                                  法  官  吳金芳
以上正本係照原本作成。
本裁定不得再抗告。
中　　華　　民　　國　　109 　年　　11　　月　　30　　日
                            書記官  李崇文